【裁判字號】    90,易,60
【裁判日期】    900330
【裁判案由】    贓物
【裁判全文】
臺灣板橋地方法院刑事判決                              九十年度易字第六號
    被      告  甲○○
    選任辯護人  湯應欽律師
    被      告  丙○○○
    選任辯護人  沈明癸
右列被告等因贓物案件，經檢察官提起公訴（八十九年度偵字第六九七一號），本院
判決如左：
    主  文
甲○○、丙○○○均無罪。
    理  由
一、公訴意旨略以：被告甲○○於民國八十八年十一月十七日某時，在自己經營位於
    臺北縣三重市重陽抽水站對面之舊貨集散場，明知某不詳姓名之人所兜售之櫃子
    把手一千五百十二公斤（該櫃子把手係告訴人丁○○於八十八年十一月十七日之
    不詳時間，在臺北縣蘆洲市○○路四二二巷八五號一樓工廠內，遭不詳姓名之人
    所竊取）係來源不明之贓物，仍予以買受，並於八十八年十一月十八日，在上址
    將該櫃子把手一千五百十二公斤，以每公斤新台幣（下同）二十元之價格，出售
    予知情之戊○○（另為不起訴之處分），又戊○○於八十八年十一月十八日十五
    時許，在臺北縣三重市○○路○段一九六巷二八號丙○○○之倉庫，將上開櫃子
    把手以每公斤二十三元之價格出售予知情之丙○○○，嗣經警於八十八年十一月
    二十日受理丁○○報案後，循線在丙○○○上開倉庫查獲，並扣得剩餘之櫃子把
    手九百九十三公斤。因認被告二人均涉犯刑法第三百四十九條第二項之故買贓物
    罪嫌云云。
二、按犯罪事實應依證據認定之，無證據不得推定其犯罪事實。又不能證明被告犯罪
    者，應諭知無罪之判決。刑事訴訟法第一百五十四條、第三百零一條第一項分別
    定有明文。又按證人之證述，固得採為被告之犯罪證據，惟必須無瑕疵可指，且
    又查與事實相符，始得為之，證據本身如有瑕疵，則在此瑕疵未能究明前，尚不
    得採為有罪之根據。再被告之自白，雖為證據之一種，但依刑事訴訟法第一百五
    十六條第一項規定，被告之自白，須非出於強暴、脅迫、利誘、詐欺、違法羈押
    或其他不正之方法，且與事實相符者，始得為證據。又依同條第二項規定，被告
    之自白，不得作為有罪判決之唯一證據，仍應調查其他必要之證據，以察其是否
    與事實相符。立法目的乃欲以補強證據擔保自白之真實性，亦即以補強證據之存
    在，藉之限制自白在證據上之價值，防止偏重自白，發生誤判之危險。以被告之
    自白，作為其自己犯罪之證明時，尚有此危險；以之作為其他共犯之罪證時，不
    特在採證上具有自白虛偽性之同樣危險，且共犯者之自白，難免有嫁禍他人，而
    為虛偽供述之危險。是則利用共犯者之自白，為其他共犯之罪證時，其證據價值
    如何，按諸自由心證主義之原則，固屬法院自由判斷之範圍。但共同被告不利於
    己之陳述，雖得採為其他共同被告犯罪之證據，惟此項不利之陳述，須無瑕疵可
    指，且就其他方面調查，又與事實相符者，始得採為其他共同被告犯罪事實之認
    定。若不為調查，而專憑此項供述，即為其他共同被告犯罪事實之認定，顯與刑
    事訴訟法第一百五十六條第二項之規定有違。因之，現行刑事訴訟法下，被告之
    自白，或共同被告不利於己之陳述，其證明力並非可任由法院依自由心證主義之
    原則，自由判斷，而受相當之限制，有證據法定主義之味道，即尚須另有其他必
    要之補強證據，來補足其自白之證明力，始得採為斷罪資料（最高法院八十七年
    度台上字第二一二三號、二五八○、三一八二、三四七二、三五二五號判決可資
    參照）。末按刑法上之故買贓物罪，行為人主觀上尚必須知其為贓物而決意有償
    取得，方能購成本罪，即行為人於故買贓物之時，必須知其所故買之物為他人犯
    財產罪所得之物，始負本罪之罪責，否則如故買時毫無所知，即無由構成本罪，
    而以本罪相繩。
三、訊據被告甲○○固對票號ＪＤ四九二五○號係證人戊○○交付，其並於支票背面
    上註記「美玉」二字後轉交友人乙○○提示等情坦承不諱，並有臺北縣三重市農
    會九十年一月十日（九十）重農信字第一一二號函乙紙在卷足憑，然堅詞否認有
    何故買贓物之犯行，並辯稱：伊未曾向他人購買告訴人丁○○失竊之櫃子把手，
    亦未轉售予戊○○，右揭支票係戊○○於八十八年十一月十六日向伊購買紅銅二
    萬元所交付等語，而被告丙○○○固坦承於上述時地，以每公斤二十三元之代價
    ，向戊○○購買告訴人失竊之櫃子把手等情不諱，惟亦否認有何故買贓物之犯行
    ，並以：伊以溶化廢料為業，伊以為該櫃子把手係他人丟棄，始購入打算溶化成
    鋁合金塊，因該把手有大有小，看起來舊舊的，實不知係告訴人失竊之物等語置
    辯。本件公訴意旨認被告二人涉有前開刑法第三百四十九條第二項之故買贓物罪
    嫌，無非係以：告訴人丁○○之指述、證人戊○○之證詞及戊○○交付被告甲○○之支票影本乙紙，況上述櫃子把手並非廢棄物品，乃他人委託告訴人代為刨光
    之新品，被告丙○○○謂不知係贓物云云，顯難置信等語為其論據。
四、經查：
  (一)參諸告訴人於警偵訊及本院調查中指述：伊於八十八年十一月十八日早上八時許
    ，在臺北縣蘆洲市○○路四二二巷八五號一樓工廠欲上班時，發現欲刨光之櫃子
    把手一千五百十二公斤遺失，應係在十一月十七日夜間失竊，後來在臺北縣三重
    市○○路○段一九六巷二八號丙○○○之倉庫內找回九百多公斤等語（詳偵查卷
    宗第十頁、第三三頁反面、本院九十年一月八日訊問筆錄），及其出具之臺北縣
    警察局贓物認領保管單乙紙（附於偵查卷宗第十三頁），堪認上開櫃子把手一千
    五百十二公斤係告訴人於八十八年十一月十七日之夜間，遭不詳姓名之人所竊取
    而遺失之贓物無訛，然執此尚不足認定上開櫃子把手即係被告甲○○出售予證人
    戊○○，或被告丙○○○於購買上述櫃子把手時顯有該櫃子把手係來源不明之贓
    物認識甚明。
  (二)次者，核諸證人即於偵查中同被列為被告之戊○○於八十八年十一月二十日之警
    訊初訊中陳稱：伊於八十八年十一月十八日十四時許，在臺北縣三重市○○○路
    重陽抽水站對面之收購廢五金工廠，向負責人吳文結收購一包重一千五百十二公
    斤鋅合金之櫃子把手廢料，並直接與吳文結買賣，因伊沿路走，看到該工廠便自
    行前往詢問並購買該批廢料，共給付現金一萬元及淡水一信票號ＬＲ四九二五○
    號、面額二萬元之支票乙紙予吳文結等語（詳偵查卷宗第八頁），嗣於八十九年
    二月二十九日之警訊覆訊中供述：伊於八十八年十一月十七日十五時許，在臺北
    縣三重市○○○路重陽抽水站對面，將現金一萬元及面額二萬元之支票乙紙交付
    予吳文結之妻甲○○，上開支票票號為ＪＤ四九二五○號，非第一次所述之ＬＲ
    四九二五○號等語（詳偵查卷宗第五頁反面），復於偵查中供稱：扣案之櫃子把
    手係伊至甲○○位於臺北縣三重市污水處理場向吳文結購入，係吳文結拿出上開
    把手出賣予伊，伊則將錢交予甲○○，係於八十八年十一月十七日購買等語（詳
    偵查卷宗第三三頁），繼於本院審理中陳稱：係於八十八年八月六日向甲○○購
    買丁○○失竊之櫃子把手等語（詳本院九十年三月二十七日審判筆錄），前後互
    核，就證人戊○○購買告訴人失竊櫃子把手之時間究為八十八年十一月十八日十
    四時許或八十八年十一月十七日十五時許或八十八年八月六日，又充為上述櫃子
    把手價金之支票票號係為ＪＤ四九二五○號或ＬＲ四九二五○號，及究係向吳文
    結或被告甲○○購買右開櫃子把手等情，其供述顯有所歧異。再右開櫃子把手係
    於八十八年十一月十七日夜間遭不詳姓名之人竊取乙節，業據告訴人於偵訊中陳
    明無訛，業如前述（詳偵查卷宗第三三頁反面），何以證人戊○○得於八十八年
    十一月十七日十五時許該櫃子把手失竊前，自被告甲○○處購得該櫃子把手，是
    證人戊○○右揭不利於被告甲○○之供述顯有瑕疵，自不得以該證人上述有瑕疵
    之供述遽為不利被告甲○○之認定。
  (三)再者，卷附票號ＪＤ四九二五○號之支票，其票載發票日為八十八年十一月十六
    日，倘證人戊○○供述於八十八年十一月十七日或十一月十八日向被告甲○○購
    買前開贓物為真，依交易常情而論，支票發票日當載為交易當日，何以票載發票
    日非八十八年十一月十七日或十一月十八日，復參佐證人戊○○於本院審理中證
    述：因當天現金不夠，所以發票日才開前一天等語（詳本院九十年三月二十七日
    審判筆錄），既證人戊○○現金不足，何以其於開立該支票之際，未將發票日押
    後，反將之提前，使持票人得以提早兌現該支票，從而證人戊○○是否確曾向被
    告甲○○購買上開贓物並交付抵付買賣價金之前述支票，亦有斟酌之餘地，從而
    此部分亦不足為被告甲○○不利之認定。
  (四)縱認證人戊○○之證言為真．上述贓物確係被告甲○○所出售，惟持有前開贓物
    之原因甚多，亦有可能係不詳姓名之竊賊透過各種管道將之輾轉出賣予被告甲○○，其合理上之原因非一，自無從以告訴人指訴該等物品係其失竊之物及證人戊○○證述係自被告甲○○處購得，即可忖度被告甲○○於向他人購得上開櫃子把
    手時，即有知悉該等物品係贓物之認識。
  (五)復核諸證人戊○○迭於偵訊及本院調查中證述：伊不知上述櫃子把手為贓物，後
    來以每公斤二十三元之代價轉賣給丙○○○，亦未向丙○○○說櫃子把手之來源
    ，出賣予丙○○○時，櫃子把手係舊的，規格有大有小，並用大袋子裝，裡頭裝
    得亂七八糟等語（詳偵查卷宗第三二頁反面、本院九十年一月八日訊問筆錄、三
    月二十七日審判筆錄），既出賣右揭贓物之證人戊○○未告知該批櫃子把手之來
    源，則被告丙○○○辯稱並不知該等櫃子把手之來源有異等情，洵堪採信，準此
    ，被告丙○○○於買受之時主觀上是否具有贓物之認識，已非無疑。再證人戊○○將該櫃子把手出賣予被告丙○○○時，該櫃手把手之規格即有大小之不同，復
    未整齊排放，從而被告丙○○○誤認係廢料而買受之，非無可能。且證人戊○○
    係以收集廢五金轉賣為業，此由其陳述即可明（詳偵查卷宗第八頁反面），則以
    經營廢料溶化為業之被告丙○○○，自從事收集廢五金後而轉賣之證人戊○○處
    購得上開櫃子把手，亦無何等顯違交易常規之情形。
  (六)末核之告訴人於警訊中指述：上開櫃子把手尚未刨光等語（詳偵查卷宗第十頁）
    ，及證人戊○○庭呈之櫃子把手照片乙幀以觀，該櫃子把手因尚未刨光，外觀上
    略顯陳舊，與一般新品之櫃子把手顯有差異，依市場機能而論，非新品之交易，
    買賣非僅有單一固定之價格，其間存有價格差異的空間，容有彈性，尤其非新品
    之交易，價格往往差異更大，成交之價格自然隨主觀上之認知而容有差異，是被
    告丙○○○認系爭櫃子把手係廢料而以每公斤二十三元之價格買進，亦無悖於常
    情。再揆諸常理，一般櫃子把手並無明確之資料或證明文件，可供辨識其明確來
    源，自櫃子把手之外觀上亦無從判別是否具有合法來源，準此，自無從僅憑被告
    丙○○○因買賣而持有上開櫃子把手之客觀事態，驟然推論其主觀上具有明知該
    等把手來源有異之贓物認識。
五、綜上諸情參互以析，尚乏明確之積極證據足證被告甲○○及丙○○○對於買進告
    訴人失竊之櫃子把手時有贓物之認識。此外，復查無其他積極證據足認被告二人
    有何刑法第三百四十九條第二項之故買贓物犯行，揆諸前開規定及判例意旨，本
    院自應為其二人無罪判決之諭知。
據上論斷，應依刑事訴訟法第三百零一條第一項，判決如主文。
本案經檢察官蔡顯鑫到庭執行職務。
中    華    民    國      九十        年      三      月      三十      日
                                      臺灣板橋地方法院刑事第四庭
                                          法  官  游  秀  雯
右正本證明與原本無異。
如不服本判決，應於判決送達後十日內，向本院提出上訴狀。
                                          書記官  陳  怡  真
中    華    民    國      九十        年      三      月      三十      日


司法院資訊處製作；財團法人民間司法改革基金會備份。
